【裁判字號】    89,家上,183
【裁判日期】    890920
【裁判案由】    離婚
【裁判全文】
臺灣高等法院民事判決                            八十九年度家上字第一八三號
      上  訴  人  甲  ○
      被上訴人    乙○○
      訴訟代理人  羅美鈴律師
右當事人間請求離婚事件，上訴人對於中華民國八十九年五月二十四日臺灣桃園地方
法院八十九年度婚字第二二一號第一審判決提起上訴，本院判決如左：
    主    文
上訴駁回。
第二審訴訟費用由上訴人負擔。
    事    實
甲、上訴人方面：
壹、聲明：求為判決：
(一)原判決廢棄。
(二)駁回被上訴人在第一審之訴。
貳、陳述：除與原判決記載相同部分，茲予引用外，並補稱：
一、被上訴人主張於民國  (下同)七十八年、八十七年及八十八年間毆打被上訴人，
    所提出之台灣省國術會接骨証明書及醫院診斷証明書，充其量僅能証明被上訴人
    曾受有傷害，至受傷之原因，則無法証明，更難証明係與上訴人有關。
二、自七十八年至八十七年間長達十年上訴人均未毆打被上訴人，且上訴人因右骰骨
    骼壞死，身心受打擊，需人照顧，豈會在不良於行之下經常毆打被上訴人。
三、被上訴人復主張上訴人於八十八年十月至十二月連續徒手毆打被上訴人，並已提
    起刑事告訴，惟查兩造之子吳明峰到庭証稱係上訴人以枴杖打的，即與被上訴人
    所述不符，足証伊並無以枴杖毆打被上訴人之事實，且依証人吳明哲即兩造次子
    所言，伊亦無徒手毆打被上訴人之行為。
四、上訴人所罹患之右側股骨頭缺血性壞死併關節炎，自八十七年起即難於正常行走
    ，自顧尚且不暇，如何能毆打被上訴人。且自八十九年元月三日至三月間，多次
    入院治療，根本無力追打被上訴人。
參、證據：援用原審立証方法。
乙、被上訴人方面：
壹、聲明：求為判決：駁回上訴。
貳、陳述：與原判決記載相同，茲予引用。
參、証據：援用原審立証方法。
    理    由
一、本件被上訴人於原審起訴主張：兩造係夫妻，育有二子一女，詎上訴人長期酗酒
    後毆打被上訴人成傷如下：(一)於七十四年間，因遭上訴人拳打腳踢致伊左手骨
    受有裂傷脫臼；(二)八十七年八月三十一日遭上訴人毆打臉部及身體，造成伊身
    體受有左眼結膜下出血、左手挫傷紅腫三×三公分、左前臂挫傷紅腫六×六公分
    、右手腕挫擦傷二公分、右前臂挫傷二×二公分、一×一公分及右下肢挫傷十×
    二及三×三公分之傷害；(三)同年九月四日遭毆打，致伊受有左上眼瞼二．五×
    一．五公分瘀青、右上眼血腫二處、四×三公分淤血、右小腿一×一公分三處淤
    血、二×一公分淤血、右後肘十×八公分血腫、右腕三×二公分淤血之傷害；(
    四) 八十八年十月十九日、十一月十八日及十二月十四日，分別於住處毆打伊，
    致受有尾椎骨折、左臉頰瘀傷、左乳房四×六公分、右手六×六公分、左手九×
    五公分、右大腿五×三公分、右小腿十二×四公分之血腫傷害等多處傷害，使伊
    受有不堪同居之虐待，而無法共同生活，爰依民法第一千零五十二條第一項第三
    款，求為判決准兩造離婚。上訴人則以：其因行動不便，無法毆打被上訴人，被
    上訴人其傷勢均係自己製造出來的，其並未虐待被上訴人等語，資為抗辯。
二、經查，被上訴人主張之前開事實，業據其提出戶籍謄本一份、台灣省國術會損傷
    接骨整復證明書一紙、台灣省立桃園醫院診斷證明書二紙、天祥醫院驗傷診斷書
    一紙、桃園縣警察局少年警備隊處理家庭暴力案件調查紀錄表、照片六幀及八十
    九年度偵字第一六三九號台灣桃園地方法院檢察署檢察官聲請簡易判決處刑書為
    證（見原審卷第十一頁至二十二頁）。並經兩造之長子吳明峰到庭證稱：「我爸
    爸有打過我媽媽，時間我不是記得很清楚，我媽媽如果有去驗傷，都是爸爸打媽
    媽的，在今年我媽媽告我爸爸傷害的案子，是爸爸用拐杖打這次我有看到，還有
    一次我看到爸爸推我媽媽，媽媽脊椎受傷，：：：。」等語在卷 (見原審卷第二
    十九頁) ，自堪信為真實。
三、上訴人雖辯稱其行動不便，無法毆打被上訴人，被上訴人之傷勢都是自己製造的
    云云，並提出診斷證明書三紙為證（見原審卷第三十四頁至三十六頁），然觀之
    上訴人所提出八十九年五月一日新陽明醫院乙種診斷證明書，內容記載上訴人於
    八十七年二月十六日及八十八年六月二十九日因藥物過量就醫之證明，至於八十
    九年四月二十九日華揚醫院診斷證明書二紙，內載上訴人於八十九年二月十二日
    因右手第二指撕裂傷，及八十九年二月二十二日因右股骨頭壞死併合關節炎入院
    治療，均不足以證明上訴人無毆打被上訴人之能力，再參以上訴人到庭所稱其可
    以不拿拐杖從家裡一樓走到四樓，若要辦事，會騎車出去等語，堪認其仍具有毆
    打被上訴人之能力及體力，所辯尚不足取。至其辯稱被上訴人之傷勢係自己製造
    云云，惟查，證人吳明峰已於原審到庭證明上訴人有毆打被上訴人之事實，上訴
    人所辯不能採信。
四、至證人即兩造之次子吳明哲雖於原審到庭證稱沒看過兩造打架，被上訴人也未曾
    向伊提到有驗傷之事，但其仍證稱被上訴人有講被爸爸打約二、三次等語（見原
    審卷第三十二頁），故其證言尚不足為有利於上訴人之證明。
五、按夫妻之一方受他方不堪同居之虐待者，他方得向法院請求離婚，民法第一千零
    五十二條第一項第三款定有明文。所謂不堪同居之虐待，係指予以身體上或精神
    上不可忍受之痛苦，致不堪繼續同居者而言（參見最高法院三十四年上字第三九
    六八號判例意旨）；又婚姻以夫妻之異同生活為目的，夫妻應以誠擊相愛為基礎
    ，相互尊重、忍讓與諒解，共同建立和諧美滿幸福之家庭，倘其一方予他方以身
    體上或精神上不可忍受之痛苦，致無從繼續保持共同生活之圓滿、安全及幸福，
    而生婚姻之破綻，即屬不堪同居之虐待（參見最高法院八十四年度台上字第一三
    ○七號判決要旨），本件上訴人屢次對於被上訴人之身體施以不法之暴力，造成
    被上訴人身體受有前述之傷害，精神上更是處於家庭暴力之陰影下，客觀上造成
    其身體上及精神上之痛苦，致無從繼續保持共同生活之圓滿、安全及幸福，而生
    婚姻之破綻，應認已達不堪同居虐待之程度，故被上訴人據以請求離婚，應予准
    許。
六、從而，被上訴人本於民法第一千零五十二條第一項第三款請求判決離婚，自應准
    許，原審所為上訴人敗訴之判決，並無違誤。上訴論旨指摘原判決不當，求予廢
    棄改判，為無理由。
據上論結，本件上訴為無理由，依民事訴訟法第四百四十九條第一項、第七十八條，
判決如主文。
中      華      民      國    八十九    年      九      月    二十      日
                                臺灣高等法院民事第四庭
                                    審判長法  官  李  瓊  蔭
                                          法  官  楊  豐  卿
                                          法  官  張      蘭
右正本係照原本作成。
如不服本判決，應於收受送達後二十日內向本院提出上訴書狀，其未表明上訴理由者
，應於提出上訴後二十日內向本院補提理由書狀（均須按他造當事人之人數附繕本）
上訴時應提出委任律師或具有律師資格之人之委任狀；委任有律師資格者，另應附具
律師及格證書及釋明委任人與受任人有民事訴訟法第四百六十六條之一第一項但書或
第二項（詳附註）所定關係之釋明文書影本。
中      華      民      國    八十九    年      九      月    二十二    日
                                          書記官  應  瑞  霞
附註：
民事訴訟法第四百六十六條之一（第一項、第二項）：
對於第二審判決上訴，上訴人應委任律師為訴訟代理人。但上訴人或其法定代理人具
有律師資格者，不在此限。
上訴人之配偶、三親等內之血親、二親等內之姻親，或上訴人為法人、中央或地方機
關時，其所屬專任人員具有律師資格並經法院認為適當者，亦得為第三審訴訟代理人
。


司法院資訊處製作；財團法人民間司法改革基金會備份。
